【裁判字號】    98,消債清,137
【裁判日期】    980813
【裁判案由】    清算事件
【裁判全文】
臺灣臺中地方法院民事裁定           98年度消債清字第137號
聲  請  人  癸○○
代  理  人  丙○○律師
債  權  人  台北富邦商業銀行股份有限公司
                      統一編號.
法定代理人  甲○○
債  權  人  國泰世華商業銀行股份有限公司
                      統一編號.
法定代理人  己○○
債  權  人  兆豐國際商業銀行股份有限公司
                      統一編號.
法定代理人  庚○○
債  權  人  渣打國際商業銀行股份有限公司
                      統一編號.
法定代理人  子○○
債  權  人  香港商香港上海豐銀行股份有限公司
                      統一編號.
法定代理人  申○○
債  權  人  臺灣新光商業銀行股份有限公司
                        7、2.
                      統一編號.
法定代理人  丁○○
                        7、2.
債  權  人  陽信商業銀行股份有限公司
                      統一編號.
代  理  人  丑○○
債  權  人  聯邦商業銀行股份有限公司
                      統一編號.
法定代理人  戊○○
債  權  人  遠東國際商業銀行股份有限公司
                        1樓及.
                      統一編號.
法定代理人  辰○○
                        1樓及.
債  權  人  元大商業銀行股份有限公司
                        樓.5.
                      統一編號.
法定代理人  午○○
債  權  人  玉山商業銀行股份有限公司
                      統一編號.
代  理  人  辛○○
債  權  人  新加坡商星展銀行股份有限公司
                      統一編號.
法定代理人  壬○○
債  權  人  台新國際商業銀行股份有限公司
                      統一編號.
法定代理人  巳○○
債  權  人  安泰商業銀行股份有限公司
                      統一編號.
法定代理人  卯○○
債  權  人  中國信託商業銀行股份有限公司
                      統一編號.
法定代理人  未○○
債  權  人  永豐信用卡股份有限公司
                      統一編號.
法定代理人  乙○○
債  權  人  友邦國際信用卡股份有限公司
                      統一編號.
法定代理人  寅○○
上列當事人因消費者債務清理事件聲請清算，本院裁定如下：
    主  文
債務人癸○○自中華民國九十八年八月十七日起開始清算程序，
並同時終止清算程序。
    理  由
一、按債務人不能清償債務或有不能清償債務之虞者，得依本條
    例所定更生或清算程序，清理其債務。法院開始清算程序之
    裁定，應載明其年、月、日、時，並即時發生效力。債務人
    之財產不敷清償清算程序之費用時，法院應裁定開始清算程
    序，並同時終止清算程序。債務人與金融機構協商成立者，
    不得聲請更生或清算。但因不可歸責於己之事由，致履行顯
    有重大困難者，不在此限。本條例施行前，債務人依金融主
    管機關協調成立之中華民國銀行公會會員辦理消費金融案件
    無擔保債務協商機制與金融機構成立之協商，準用上開規定
    。消費債務清理條例第三條、第八十三條第一項、第八十五
    條第一項及第一百五十一條第五項、第六項，分別定有明文
    。
二、本件債務人主張，其於九十五年五月間曾與金融機構達成債
    務協商，每月清償一萬八千元左右，嗣因無法配合工作職務
    異動以致離職。嗣後覓職不易，並無固定工作，無法履行以
    致毀諾等情，業據提出債務協議書、財產清單資料及支出說
    明、戶籍謄本、存摺影本等為證。依債務人九十六年所得清
    單顯示，債務人全年收入尚不及十萬元，足見債務人主張其
    因不可歸責於己之事由以致不能履約等語屬實。其因不能清
    償債務而聲請清算，核與上揭法條要件相符，自應准許。再
    查，依據債務人所提財產及收入狀況說明書所載，債務人並
    無其財產僅有二００四年份之汽車及零星股票、存款，再參
    酌本件清算程序之規模，堪認債務人之財產應不敷清償清算
    程序之費用，爰依上開規定裁定開始本件清算程序，並同時
    終止清算程序。
三、次查，經本院依職權向各金融機關債權人函查債務人消費明
    細紀錄顯示，債務人消費內容多為百貨消費（中友百貨、廣
    三、衣蝶、新光）、服飾購物（消費者服飾、雅洲商場）、
    保險費用（南山人壽、美國人壽）及金飾買賣（金記銀樓、
    金大利珠寶、金緻品實業）等。上述消費性質均非生活必要
    之支出，而係浪費、投機之性質。
四、又債務人之消費內容既如前述，核與消費者債務清理條例第
    一百三十四條第四款所稱：「浪費、賭博或其他投機行為，
    致財產顯然減少或負擔過重之債務」等不免責事由相當。是
    以本件縱令進入清算程序，恐將因其清算不足受償部分無法
    獲得免責裁定而徒增程序勞費，毫無實益。雖經本院曉諭是
    否考慮撤回清算，重行協商，俾免清算無法免責，然本件債
    務人仍請求聲請清算，爰依法裁定如主文。
中    華    民    國    98    年    8     月    13    日
                            民事庭法官  張升星
上為正本係照原本作成
如不服本裁定，應於裁定送達後10日內，以書狀向本院提出抗告
，並繳納抗告費新臺幣1千元
中    華    民    國    98    年    8     月    13    日
                            書  記  官  顏督訓


司法院資訊處製作；財團法人民間司法改革基金會備份。
